臺灣士林地方法院刑事判決
111年度訴字第69號
公  訴  人  臺灣士林地方檢察署檢察官
被      告  陳榤宏


            張碩文



上列被告因傷害案件，經檢察官提起公訴（110年度偵字第12818
號、110年度偵字第2881號），本院判決如下：
    主  文
陳榤宏共同犯傷害罪，處有期徒刑伍月，如易科罰金，以新臺幣
壹仟元折算壹日。扣案之鐵棒壹支沒收。
張碩文共同犯傷害罪，累犯，處有期徒刑陸月，如易科罰金，以
新臺幣壹仟元折算壹日。
    犯罪事實
一、陳榤宏於民國109年9月2日21時許，騎乘車牌號碼000-000號
    普通重型機車至新北市○○區○市○路0段000○000號之「海洋都
    心二期廣場」（下稱本案社區）之人行道上，廖偉鈞見狀遂
    上前阻止，並要求陳榤宏下車（廖偉鈞所涉犯強制罪嫌部分
    ，另經檢察官為不起訴處分)，陳榤宏因而心生不滿，先騎乘
    機車離去後，復駕駛車牌號碼不詳之自用小客車返回現場，
    旋即撥打電話聯繫張碩文、蘇侑晟（已由本院通緝中，俟緝
    獲後再行審結，陳榤宏、張碩文、蘇侑晟所涉犯侵入住宅罪
    嫌部分，另經檢察官為不起訴處分)，嗣張碩文及蘇侑晟於
    同日21時20分許騎乘不詳之機車到場，其等與陳榤宏基於普
    通傷害人身體之犯意聯絡，由陳榤宏先持其所攜帶之鐵棒毆
    打廖偉鈞之頭部及手部，張碩文、蘇侑晟見狀亦分別持安全
    帽毆打廖偉鈞，致廖偉鈞受有頭部挫傷、左側手部擦傷、右
    側手部擦傷及左側膝部擦、挫傷等普通傷害（廖偉鈞所涉普
    通傷害陳榤宏部分，另經檢察官為不起訴處分）。嗣經警據
    報前往處理，當場扣得陳榤宏所有之鐵棒1支。
二、案經廖偉鈞訴由新北市政府警察局淡水分局報告臺灣士林地
    方檢察署（下稱士林地檢署）檢察官偵查起訴。
    理  由
壹、證據能力部分：
一、證人即告訴人廖偉鈞（下稱告訴人）、薛逸亭（原名薛屹廷
    ，下稱薛逸亭）於警詢、檢察事務官詢問時所為之陳述，均
    係被告以外之人於審判外之陳述，經被告陳榤宏爭執上開陳
    述之證據能力（見本院111年度訴字第69號卷【下稱本院卷
    】第86頁），本院審酌上開證人均已於本院審理中到庭具結
    作證，且其等於審理中所述與警詢、檢察事務官詢問時陳述
    之內容並無明顯不符，依刑事訴訟法第159條第1項規定，認
    上開證人於警詢、檢察事務官詢問之陳述，均無證據能力。
二、按醫師執行醫療業務時，不論患者是因病尋求診療，或因特
    殊目的而就醫，醫師於診療過程中，應依醫師法之規定，製
    作病歷，此一病歷之製作，均屬醫師於醫療業務過程中所須
    製作之紀錄文書，而且每一醫療行為均屬可分，因其接續之
    看診行為而構成醫療業務行為，其中縱有因訴訟目的，對醫
    師而言，仍屬其醫療業務行為之一部分，仍應依法製作病歷
    ，則該病歷仍屬業務上所製作之紀錄文書，與通常之醫療行
    為所製作之病歷無殊，自屬刑事訴訟法第159條之4第2款所
    稱從事業務之人於業務上所須製作之紀錄文書，而診斷證明
    書係依病歷所轉錄之證明文書，自仍屬本條項之證明文書（
    最高法院97年度台上字第666號判決意旨可資參照）。本案
    告訴人於醫院就診之診斷證明書，係刑事訴訟法第159條之4
    第2款所稱從事業務之人於業務上所須製作之紀錄文書，被
    告陳榤宏雖曾質疑此診斷證明書之證據能力（見本院卷第15
    1頁），惟該診斷證明書蓋有淡水馬偕紀念醫院（下稱馬偕
    醫院）之專用章（見士林地檢署110年度偵字第2881號卷【
    下稱偵2881卷】第20頁），是本案並無證據顯示上開診斷證
    明書存有詐偽或虛飾情事而有顯不可信之情況，依法自有證
    據能力。
三、本案認定犯罪事實所引用之其餘卷證資料，供述證據部分，
    經當事人均表示同意作為證據（見本院卷第49頁、第149至1
    54頁、第190至194頁），本院審酌上開證據資料作成時之情
    況，尚無違法不當及證明力明顯過低之瑕疵，亦認為以之作
    為證據應屬適當，爰依刑事訴訟法第159條之5第1項規定，
    認有證據能力；非供述證據部分，亦查無證據證明有公務員
    違背法定程序取得之情形，且經本院於審理期日提示與被告
    2人辨識而為合法調查，亦有證據能力。　　
貳、實體認定犯罪事實所憑之證據及理由
一、被告之辯解：
　　訊據被告陳榤宏固坦承持有扣案之鐵棒攻擊告訴人之腿部；
    被告張碩文則坦承有於上開時間、地點與同案被告蘇侑晟一
    同到場等節不諱，惟被告陳榤宏矢口否認有持鐵棒攻擊告訴
    人之頭部及手部；被告張碩文則矢口否認有持安全帽毆打告
    訴人之行為。
(一)被告陳榤宏辯稱：是告訴人先罵我，我才一時氣憤拿鐵棒打
    他的腳一下，但我沒有打他的頭部跟手部。我承認有傷害，
    但告訴人也有傷害我。被告張碩文、蘇侑晟有抓住告訴人，
    但沒有打告訴人，告訴人也有動手毆打張碩文、蘇侑晟等語
    。
(二)被告張碩文辯稱：我先跟被告陳榤宏通電話，他說他跟告訴
    人發生衝突，後來我才跟同案被告蘇侑晟到現場看看。我到
    場時看到陳榤宏跟告訴人兩方在拉扯，我過去將他們拉開，
    我只是去找朋友、勸架，我當時沒有戴安全帽等語。
二、本案不爭執之事實：
　　被告陳榤宏於109年9月2日21時許，騎乘車牌號碼000-000號
    普通重型機車至本案社區之人行道上，告訴人見狀遂上前阻
    止，並要求被告陳榤宏下車，被告陳榤宏因而心生不滿，先
    騎乘機車離去後，復駕駛車牌號碼不詳之自用小客車返回現
    場，旋即撥打電話聯繫被告張碩文、同案被告蘇侑晟。嗣被
    告張碩文及蘇侑晟於同日21時20分許到場，被告陳榤宏基於
    普通傷害之犯意，先持其所攜帶之鐵棒毆打告訴人，告訴人
    嗣經醫院診斷出受有頭部挫傷、左側手部擦傷、右側手部擦
    傷及左側膝部擦、挫傷等普通傷害。經警據報前往處理，當
    場扣得被告陳榤宏所有之鐵棒1支等情，業據證人薛逸亭、
    告訴人於本院審理中均證述明確（見本院卷第120至129頁、
    第146至149頁），復有告訴人於109年9月2日至馬偕醫院就
    診之驗傷診斷證明書（見偵2881卷第20頁）、被告陳榤宏之
    新北市政府警察局淡水分局扣押筆錄、扣押物品目錄表（見
    偵2881卷第21至25頁）、車牌號碼000-000號機車照片（見
    偵2881卷第69頁）、告訴人之傷勢照片（見偵2881卷第69至
    72頁）及本案社區照片（見士林地檢署110年度偵字第12818
    號卷【下稱偵12818卷】第15至20頁）等證據在卷可稽，且
    有扣案之鐵棒1支可佐，此為被告2人所不爭執（見本院卷第
    49至50頁），此部分之事實，首堪認定。
三、本案爭點
　　被告2人係以上揭情詞置辯，故本案爭點則為：（一）被告
    陳榤宏有無於上揭時間、地點持鐵棒毆打告訴人之頭部及手
    部？（二）被告張碩文有無與被告陳榤宏、同案被告蘇侑晟
    共同基於普通傷害之犯意聯絡，到場見到被告陳榤宏與告訴
    人發生口角，與同案被告蘇侑晟分別持安全帽毆打告訴人，
    致告訴人受有上揭傷勢？本院認定被告2人均有罪之理由，
    茲分述如下：
(一)據證人即告訴人於本院審理中證稱：案發當天我看到被告陳
    榤宏騎車在人行道，我跟他說這裡不能騎車，他就出言挑釁
    我，我請親友去按警衛鈴並打電話報案請警察來處理。陳榤
    宏看我按警衛鈴就騎車離開，我則原地等管理員下來，到管
    理員下來前約有三分鐘的時間。管理員薛逸亭下來之後，陳
    榤宏就騎車走了。後來陳榤宏換了一台黑色轎車出現，我跟
    薛逸亭在等警察的過程中，陳榤宏一直在現場嗆聲，罵了一
    堆，薛逸亭有上前勸導他，我在旁邊都沒有說話。陳榤宏用
    手機打2、3通電話，在警察來之前，陳榤宏的朋友即被告張
    碩文、同案被告蘇侑晟共乘一台機車到場，陳榤宏就從車裡
    面拿出一支金屬棒，張碩文、蘇侑晟各拿一頂安全帽，往我
    跟薛逸亭衝過來，喊說「讓他死（台語）」，我跟薛逸亭有
    退，我退到社區裡面就被被告陳榤宏拿金屬棒打我的頭、身
    體，張碩文、蘇侑晟各持一頂安全帽打我的頭、身體，中間
    我被他們用安全帽拉扯、打擊，於推擠過程中我的腳絆到有
    跌倒在地上，我有好一陣子被他們攻擊。後續我到醫院驗傷
    ，我有拍到我身體有金屬棒長達5公分的傷痕，而且有多處
    傷痕等語（見本院卷第146至149頁），核與本案社區保全即
    目擊證人薛逸亭於本院審理中證稱：案發當時我是本案社區
    夜班的保全組長，當天我們組員回報有吵架糾紛，我就下去
    查看，我到場後看到被告陳榤宏與告訴人站在中庭廣場前怒
    視，陳榤宏一直口出惡言，我當下是希望告訴人先離去，想
    把現場安撫下來，但告訴人不願離去。後來有兩位陳榤宏的
    朋友騎車到場，下車脫下全罩式安全帽就衝上前毆打告訴人
    ，2人都有打但我不確定他們是持一頂還是兩頂安全帽。陳
    榤宏則是從車內拿出鐵棒也要毆打告訴人，我衝上去從背後
    架住陳榤宏，一邊拉住他一邊大喊他們住手不要再繼續打，
    但我沒辦法阻止另外兩位毆打告訴人，我有用眼角餘光看到
    其他2人拿安全帽在毆打告訴人。警察到場之後將陳榤宏、
    其他2人及告訴人帶至警局作筆錄，我當天後來也到警局作
    筆錄，我瞄到筆錄上的字跟名字才得知其他2人是被告張碩
    文跟同案被告蘇侑晟等語（見本院卷第120至129頁），就被
    告陳榤宏有自車內拿出鐵棒毆打告訴人乙情大致相符；參以
    告訴人於案發當日22時3分許隨即至馬偕醫院急診，經診斷
    出受有頭部挫傷、左側手部擦傷、右側手部擦傷及左側膝部
    擦、挫傷之傷勢，有該院驗傷診斷證明書在卷可考（見偵28
    81卷第20頁）；復有告訴人提出之傷勢照片為憑（見偵2881
    卷第69至72頁），亦與告訴人上揭所證稱被害之部位及傷勢
    位置均相吻合，堪認被告陳榤宏確有持鐵棒毆打告訴人之頭
    部及手部乙節甚明。被告陳榤宏雖僅坦承有持鐵棒毆打告訴
    人之腿部，然其所辯，與上揭證人等之證述、告訴人受傷之
    照片及診斷證明書所載之傷勢均相悖，可認僅係其避重就輕
    、事後卸責之詞，不足採信，堪認被告陳榤宏確有於上揭時
    間、地點持鐵棒毆打告訴人之頭部及手部無訛。
(二)被告張碩文雖辯稱其與同案被告蘇侑晟沒有與被告陳榤宏共
    同毆打告訴人，其沒有戴安全帽等語。惟被告張碩文、蘇侑
    晟有持安全帽共同毆打告訴人乙節，為證人即告訴人、薛逸
    亭上揭均證述明確，已堪認定，故被告張碩文空言否認上情
    ，不足採信。雖被告陳榤宏曾稱薛逸亭既已架住其而無法親
    聞上情，且被告張碩文、蘇侑晟未毆打告訴人等語（見本院
    卷第124頁、第129頁），然薛逸亭當時仍可以眼角餘光親見
    被告張碩文、蘇侑晟共同持安全帽傷害告訴人等行為，已為
    證人薛逸亭所陳明在卷（見本院卷第124至125頁），以其等
    間之距離非遠，被告張碩文、蘇侑晟之動作亦非小，可認薛
    逸亭應無視線遭被告陳榤宏完全遮蔽致其無從見聞之情，亦
    徵被告陳榤宏上揭所辯，僅係其欲幫被告張碩文、蘇侑晟脫
    罪之詞，不足採信，堪認被告張碩文確有與被告陳榤宏、蘇
    侑晟共同基於普通傷害之犯意聯絡，到場見到被告陳榤宏與
    告訴人發生口角，與同案被告蘇侑晟分別持安全帽毆打告訴
    人，致告訴人受有上揭傷勢等情無訛。
(三)至於被告陳榤宏雖一再辯稱係告訴人先辱罵其及毆打其成傷
    等語。然此情為告訴人所否認，反而係被告陳榤宏一直口出
    惡言，為證人薛逸亭所證述在卷（見本院卷第122頁），縱
    使告訴人辱罵被告陳榤宏一事為真，但於辱罵後之侵害已經
    過去，亦不符合現在不法侵害之要件，則被告陳榤宏自不得
    對此主張正當防衛。又被告陳榤宏所供稱遭告訴人傷害一事
    ，雖提出馬偕醫院之驗傷診斷證明書為憑（見偵2881卷第19
    頁），但證人薛逸亭均未見聞告訴人毆打被告陳榤宏，反而
    係被告陳榤宏仗以人數及武力之優勢，持鐵棒與被告張碩文
    、蘇侑晟持安全帽共同毆打告訴人。況告訴人就此部分對被
    告陳榤宏所涉普通傷害犯嫌，亦經檢察官以嫌疑不足另為不
    起訴處分（見偵12818卷第25至28頁），均查無告訴人傷害
    被告陳榤宏之現在不法侵害之情事，則被告陳榤宏自無正當
    防衛之適用，不得單憑上開斷證明書而得為有利於被告陳榤
    宏之認定。
(四)末就被告陳榤宏雖聲請調閱本案社區之監視器錄影畫面等語
    。惟證人薛逸亭證稱其無法提供監視器錄影畫面（見本院卷
    第124至125頁），復查卷內亦查無監視器錄影畫面之光碟，
    可認該畫面應已經刪除或覆蓋，且被告陳榤宏上開傷害告訴
    人之犯行已明，即無調查之必要，附此陳明。 
(五)綜上所述，被告2人上揭所辯，均不足採信。本案事證明確
    ，被告2人上揭犯行足堪認定，均應予依法論科。
四、論罪科刑
(一)論罪：
　  核被告2人上揭所為，均係犯刑法第277條第1項普通傷害罪
    ，其等就上開犯行與同案被告蘇侑晟間，有犯意聯絡及行為
    分擔，均應依刑法第28條規定，論以共同正犯。
(二)罪數：
　　被告2人對告訴人所為上揭普通傷害行為，均係於密切接近
    之時、地為之，且侵害同一法益，各行為之獨立性極為薄弱
    ，復出於同一普通傷害之犯意，依一般社會觀念，各舉動難
    以強行分開，應視為數個舉動之接續實施，合為包括之一行
    為予以評價，均為接續犯而論以一罪。
(三)被告張碩文應依刑法第47條第1項累犯之規定加重其刑：
　　被告張碩文前因普通傷害等案件，經本院以106年度湖簡字
    第562號判決判處有期徒刑5月確定，於107年5月21日易科罰
    金執行完畢等情，有臺灣高等法院被告前案紀錄表及該案判
    決書附卷可稽（見本院卷第15頁、第175至176頁），其於有
    期徒刑執行完畢後5年內，故意再犯本案有期徒刑以上之罪
    ，為累犯。審酌被告張碩文所犯未符合刑法第59條所定科以
    最低刑度猶嫌過重之要件，並有上開構成累犯之前科紀錄，
    且其於執行完畢之後僅約2年3月即故意再犯本案之罪，且就
    構成累犯之罪同為普通傷害之案件，與本案所犯之罪具有相
    似性，顯見其對於刑罰之反應力顯然薄弱，適用上開累犯之
    規定加重，亦不致生其所受之刑罰超過其所應負擔罪責，導
    致其人身自由因此遭受過苛之侵害，而有不符憲法罪刑相當
    原則，進而牴觸憲法第23條比例原則之情形，符合累犯應加
    重其刑之立法意旨，爰參照司法院釋字第775號解釋意旨，
    就其所犯之罪依刑法第47條第1項之規定加重其刑。
(四)量刑：
　　爰以行為人之責任為基礎，審酌被告陳榤宏僅因不滿告訴人
    對其質疑不得於人行道上騎機車，不思克制自身情緒，竟夥
    同被告張碩文、同案被告蘇侑晟到場，公然於本案社區之人
    行道上，由被告陳榤宏持鐵棒、被告張碩文則持安全帽共同
    毆打告訴人，致告訴人受有前開傷勢，傷勢固非甚鉅，但仍
    造成告訴人心理上恐懼之犯罪動機、手段及所生損害，目無
    法紀，所為均應予嚴加非難；另參諸被告陳榤宏雖坦承有持
    鐵棒攻擊告訴人之腿部，但仍否認有持鐵棒攻擊告訴人之頭
    部及手部；被告張碩文則自始均否認犯行，難認其等對於自
    身犯行有所悔悟，而被告2人雖均自稱有意願賠償告訴人新
    臺幣（下同）6萬元（見本院卷第51頁），但迄今仍均未賠
    償告訴人所受之任何損害，或曾對告訴人表達歉意，被告陳
    榤宏反而一再執以其係遭告訴人傷害、辱罵之犯後態度；衡
    以被告陳榤宏前曾犯妨害自由案件經法院判處緩刑之前科素
    行，有臺灣高等法院被告前案紀錄表在卷可憑（見本院卷第
    9頁）；參以告訴人到庭稱：請依法判決，沒有和解意願等
    語（見本院卷第45頁、第156頁）之量刑意見；兼衡被告陳
    榤宏自陳：國中畢業，未婚、與家人同住，目前擔任外送員
    、月入約3萬5千元等語（見本院卷第155頁）；被告張碩文
    則自陳：高中肄業，未婚、與爸爸、祖母同住，目前從事汽
    車美容業和水電工、月入約5至6萬元等語（見本院卷第197
    頁）之教育、智識程度及家庭生活與經濟狀況等一切情狀，
    分別量處如主文所示之刑，並均諭知易科罰金之折算標準。
五、沒收部分：　
(一)按供犯罪所用、犯罪預備之物或犯罪所生之物，屬於犯罪行
    為人者，得沒收之；宣告前二條之沒收或追徵，有過苛之虞
    、欠缺刑法上之重要性、犯罪所得價值低微，或為維持受宣
    告人生活條件之必要者，得不宣告或酌減之，刑法第38條第
    2項前段及第38條之2第2項分別定有明文。
(二)查扣案之鐵棒1支，係被告陳榤宏所有供其為前揭普通傷害
    犯行所用之物，業據被告陳榤宏所陳明無訛（見本院卷第15
    1頁），爰依刑法第38條第2項前段規定宣告沒收。　
(三)未扣案之安全帽，雖為被告張碩文攜帶到場為上述普通傷害
    犯行所用之物，應認為其所有，然上開物品之性質僅屬一般
    日常生活用品，且價值低微，又對照其犯罪情節與本院量處
    如主文所示之刑，本案對其所有供犯罪所用之物宣告沒收或
    追徵價額與否，已欠缺刑法上之重要性，為符合比例原則，
    兼顧訴訟經濟，爰依刑法第38條之2第2項規定，不予宣告沒
    收或追徵其價額，附此敘明。
據上論斷，應依刑事訴訟法第299條第1項前段，刑法第28條、第
277條第1項、第47條第1項、第41條第1項前段、第38條第2項前
段，刑法施行法第1條之1第1項，判決如主文。
本案經檢察官陳姿雯提起公訴，檢察官周禹境到庭執行職務。
中　　華　　民　　國　　111 　年　　5 　　月　　10　　日
                  刑事第六庭審判長法  官  雷雯華  
　　　　　　　　　　              法  官  李建忠
　　　　　　　　　　              法  官  林哲安
以上正本證明與原本無異。
如不服本判決，應於判決送達後20日內向本院提出上訴書狀，並
應敘述具體理由；其未敘述上訴理由者，應於上訴期間屆滿後20
日內向本院補提理由書（均須按他造當事人之人數附繕本），「
切勿逕送上級法院」。告訴人或被害人如對於本判決不服者，應
具備理由請求檢察官上訴，其上訴期間之計算係以檢察官判決正
本送達之日期為準。因疫情而遲誤不變期間，得向法院聲請回復
原狀。
　　　　　　　　　　              書記官  温育儷
中　　華　　民　　國　　111 　年　　5 　　月　　12　　日
附錄本案論罪科刑法條全文：
刑法第277條
傷害人之身體或健康者，處五年以下有期徒刑、拘役或五十萬元
以下罰金。
犯前項之罪，因而致人於死者，處無期徒刑或七年以上有期徒刑
；致重傷者，處三年以上十年以下有期徒刑。